臺灣高等法院交通事件裁定　　　　　　 96年度交抗字第957號
抗　告　人
即受處分人　甲○○
上列抗告人因違反道路交通管理處罰條例案件，不服臺灣桃園地
方法院，中華民國96年11月1日所為裁定（96年度交聲字第620號
），提起抗告，本院裁定如下：
    主  文
抗告駁回。
    理  由
一、按汽車行駛至交岔路口，其行進應遵守燈光號誌。又汽車行
    駛時，駕駛人應注意車前狀況，並隨時採取必要之安全措施
    ，道路交通安全規則第102 條第1 項第1 款、第94條第3 項
    分別定有明文。次按汽車駕駛人，行經有燈光號誌管制之交
    岔路口闖紅燈者，處新臺幣一千八百元以上五千四百元以下
    罰鍰，道路交通管理處罰條例第53條第1 項定有明文。再按
    汽車駕駛人有同條例第53條情形之一者，記違規點數三點，
    同條例第63條第1 項第3 款亦分別著有明文。
二、原處分意旨略以：抗告人即受處分人甲○○於民國96年3 月
    17日上午9 時6 分許，駕駛車號9A-8776 號自用小客車，行
    經有燈光號誌管制之桃園縣桃園市○○路與國豐十街口時，
    闖紅燈，經桃園縣政府警察局桃園分局龍安派出所員警攔停
    並舉發，並於96年3 月17日填掣桃警局交字第DB0000000 號
    舉發違反道路交通管理事件通知單對受處分人舉發「闖紅燈
    」之違規，移送原處分機關處理。嗣經原處分機關交通部公
    路總局新竹區監理所桃園監理站於96年7 月13日依道路交通
    管理處罰條例第53條第1 項、違反道路交通管理事件統一裁
    罰基準及處理細則第43、44、67條規定，以桃監裁字第裁52
    -DB0000000號違反道路交通管理事件裁決書，認定受處分人
    「駕車行經有燈光號誌管制之交岔路口闖紅燈」，裁處罰鍰
    新台幣（下同）5,400 元，並依同條例第63條第1 項記違規
    點數3 點之處分在案。
三、原裁定意旨以：
（一）原處分機關於96年7月13日依法裁罰後，裁決書已於96年7
      月18日下午5 時辦妥寄存送達，有送達證書可資為憑，異
      議人直至96年9 月12日始提出異議，亦有原審蓋於抗告人
      所提「司法狀紙」之章戳可證。然查，抗告人確於本件裁
      決後於96年7 月20日以書面方式向原處分機關申訴，該機
      關以卷附竹監桃字第0963140867號函復抗告人以其違規查
      復屬實，若仍不服請於96年9 月15日前提出異議等語。是
      可知抗告人不知法律救濟途徑，故於本件裁決後仍誤認可
      向原處分機關申訴，而不逕向法院交通法庭提出異議，然
      此時其之申訴之意思表示，依其實際，乃係對於原處分機
      關之裁決表示不服，不因其不稔法律救濟程序，誤向原處
      分機關申訴，而有何差異，是本件抗告人提起異議之時間
      自應為其誤向原處分機關提出申訴該時，而審諸原處分機
      關以上開函回復抗告人，可知本件之異議提出並未逾越法
      定之收受裁決書20內為之之不變期間，首先說明。
（二）證人即桃園縣政府警察局平桃園分局員警潘明強於原審調
      查時到庭證述：當時伊負責執行路檢，所有的車輛都沒有
      前行，僅有抗告人的車子往前，伊係依據燈號認定抗告人
      有闖紅燈等語明確，參以抗告人亦自承：伊係因無法看見
      上方燈號，只能看見正前方紅綠燈號誌，而正前方號誌顯
      示綠燈，致伊以為係綠燈而前行等情，堪認本件抗告人有
      於上揭時、地，未遵守道路交通號誌之指示，駕駛其所有
      自用小客車闖紅燈之事實。
（三）抗告人雖辯稱：伊無法看見頭上之號誌，所以見到前方號
      誌顯示為綠燈方前行等云云。觀諸證人潘明強另證稱：本
      件抗告人當時前方並無大型車輛或其他情況擋住號誌之情
      形，則抗告人前方既無車輛或其他情況導致無法注意其所
      在位置燈號之變換情形，揆諸首開規定，本件抗告人行經
      該路口時，本應注意其所在位置燈號之變換情形，並隨時
      遵守燈號之指示行進或停車等待，自無從以僅注意前方號
      誌並未注意所在位置號誌而據以為免責之依據。
（四）雖抗告人以本件違規顯係因該路段號誌及設置不良所致，
      而於96年8月27日之後業已改過等詞置辯，並提出照片2張
      為證。惟按標誌、標線、號誌之設置目的，在於提供車輛
      駕駛人及行人有關道路路況之警告、禁制、指示等資訊，
      以便利行旅及促進交通安全。而號誌係一由電力運轉之交
      通管制設施，以紅、黃、綠三色燈號或輔以音響，指示車
      輛及行人停止、注意與行進，設於交岔路口或其他必要地
      點。標誌、標線、號誌之體形、顏色、大小、圖案、字體
      、反光、照明及設置位置等之設計，均應依本規則之規定
      。如因特殊需要必需增減或變更者，應先報請交通部會同
      內政部核定後公告實施，道路交通標誌標線號誌設置規則
      第2 條、第193條、第234條分別定有明文。是某路口之號
      誌設置位置為何，係由主管機關斟酌交通安全之需要，視
      實際情況，本於權責定之，有其裁量空間。本件抗告人如
      認案發地點之號誌設置不合理，固有循正當途徑，向主管
      機關陳述反映，促其檢討改善。惟該等號誌設置在未依法
      定程序變更前，所有用路人仍應有遵守之義務。倘所有汽
      、機車駕駛人見主管機關所設置之標線、標誌或號誌，全
      憑主觀之認知，認為設置不當即可恣意違反，則如何建立
      道路上所劃設標誌、標線或號誌之公信力，交通安全之秩
      序亦將無從建立，其他用路人之生命、財產安全，將失去
      保障。是抗告人主觀上認為案發地點之號誌不合理，自應
      循其他正當途徑向主管機關陳述反映，以促其檢討改善，
      自無從據其個人主觀上之認知，進而請求解免本件違規行
      為之處罰，是抗告人此部分所辯，亦不足採。
（五）綜上所述，原處分機關認抗告人有前述違規情事，而依道
      路交通管理處罰條例第53條第1 項、違反道路交通管理事
      件統一裁罰基準及處理細則第43、44、67條規定，就異議
      人所涉「駕車行經有燈光號誌管制之交岔路口闖紅燈」之
      違規行為，裁處罰鍰5,400元，並依同條例第63條第1項記
      違規點數3 點，尚屬合法妥適，核無違誤，本件抗告人執
      以「因其無法看見上方燈號，而正前方號誌顯示綠燈，致
      其誤為綠燈而前行，本案起因於該處號誌不良所致」等詞
      提起異議，為無理由，原審據而駁回抗告人之異議，核無
      不當。
四、抗告意旨略以：停紅綠燈的第一台車根本無法看見頭頂上的
    紅綠燈，需要看對面的紅綠燈，如果號誌沒有問題，為何要
    把對面號誌從綠燈改成紅燈。其絕對沒有闖紅燈等語。
五、經查：抗告人確有於上揭時、地闖紅燈之行為，此惟抗告人
    所不否認，並據證人即本案查獲員警潘明強結證在卷，應可
    認定。而抗告人執以「其因無法看見頭頂上方之燈號，僅得
    依對面號誌而行，其絕無闖越紅燈」等詞置辯。惟抗告人係
    領有駕照之合格駕駛人，當知行經路口時，本應遵照其所在
    位置燈號之變換情形而行，豈可依照其他號誌顯示之燈號而
    行。是抗告人上揭抗告，顯係卸責，自不可採，應予駁回。
據上論斷，應依道路交通案件處理辦法第26條，刑事訴訟法第41
2條，裁定如主文。
中　　華　　民　　國　　96　　年　　11　　月　　 30　 日
                  刑事第十二庭  審判長法　官  蔡永昌
　　　　　　　　　      　　　　　　　法  官  施俊堯
　　　　　　　　　　　　      　　　　法  官  王梅英
以上正本證明與原本無異。
不得再抗告。
                                      書記官  顧哲瑜
中　　華　　民　　國　　96　　年　　12　　月　　3 　　日
